Julián Mauricio Cruz Pulido

⊠: cruz.julian.mauricio@gmail.com, 'a: Cruz Julian

Soy científico de datos, profesional en estadística y magíster en ciencias. Actualmente, dirijo el Diplomado en Ciencia de Datos de la Universidad Nacional de Colombia y soy docente investigador en la Universidad Externado de Colombia. Cuento con más de 5 años de experiencia proponiendo, ejecutando, evaluando y retroalimentando proyectos accionables de análisis de datos en diversos campos. Dentro de mis habilidades puedo mencionar la conformación de equipos, la comunicación efectiva y el compromiso con los detalles.

Formación

Educación superior

- M.Sc. Estadística, Tesis de grado: Aplicación de Algoritmos de Agrupamiento a Funciones de Distribución Empírica. Universidad Nacional de Colombia. Grado en septiembre de 2018.
- Estadística, Tesis de grado: Estimación Heurística de Medidas de Probabilidad Mediante Mixturas. Universidad Nacional de Colombia. Grado en mayo de 2015.

Manejo de software

- Experto: R
- Avanzado: Microsoft Office (Word, Excel, Power Point); Inkscape.
- Básico: SQL, Python, HTML5, CSS3, PHP, LaTeX, Java, C++, Blender, Linux, Bash, Docker.

Manejo de idiomas

• Inglés: B1 (Examen de Estado de Calidad de la Educación Superior, Saber Pro 2013)

Publicaciones

- Diferencia de logro geolocalizado en educación presencial y a distancia en Colombia, con Nicolás Arias y William Ricón. Revista Electrónica de Investigación educativa REDIE. 2021.
- Temas de investigación sobre competencias de profesores en iniciativas de actores externos en escuelas colombianas de educación básica y media, con Nicolás Arias. Poliantea. 2021.
- The market segmentation of higher education in Colombia reveals social inequalities, with Frederick Mendoza. Cogent Education. 2021.
- Interpreting the model is for humans, not for computers, with Valeria Fonseca Díaz. Towards Datascience. 2020.
- Estado de las prácticas empresariales contra el soborno: primer estudio latinoamericano, con Gustavo Yepes y otros. ISBN: 978-958-56842-3-2. Icontec Internacional. 2019.
- Chapter 16: International CSR Policies in the Mining Sector and Their Implementation in Colombia.,
 Con Gustavo Yepes, Luis Bustos y Ana Devia. LexisNexis Canada. 2019.
- Women and Men's Performace in Face-to-face, Virtual and Distance Higher Education in Colombia, , con Nicolás Arias y William Ricón. Revista Panorama, 12(22), 58-69. DOI: http://dx.doi.org/10.15765/pnrm.v12i22.1142. 2018.

- Corrupción en Colombia: El soborno corporativo como institución, con Gustavo Yepes. ISBN 978-958-772-880-4. Universidad Externado de Colombia. 2018.
- Factores asociados al logro educativo en estudiantes de Ciencias Económicas en modalidad presencial
 y a distancia en Colombia, con Nicolás Arias y William Rincón. III Congreso Mundial de Educación
 Superior a Distancia. 2017.
- Estado de la Responsabilidad Social Empresarial en Colombia, con Gustavo Yepes y otros. Avances de Entorno de los Negocios. Nº 20, ISSN 1794 791X. Universidad Externado de Colombia. 2015.

Proyectos de aprendizaje y reconocimientos

- III Congreso Internacional "Estudios en Organizaciones Públicas, Privadas y Sociales en América Latina y El Caribe". Ponencia titulada: Logro Educativo y Evidencias de sus posibles Factores Asociados en Estudiantes de Ciencias Económicas en Modalidad de Presencial y Virtual, con Nicolás Arias y William Rincón.
- Paquete de R: Saber, con Daniel Moreno y Adriana Clavijo:
- Paquete de R: *Colmaps*, con Daniel Moreno y Adriana Clavijo.
- 25 Simposio Internacional de Estadística 2015. Ponencia titulada: *Un micro-mapa de Colombia*, con Daniel Moreno y Adriana Clavijo.
- 24 Simposio Internacional de Estadística 2014. Ponencia titulada: Uso De Metaheurísticas en Estimación Nadaraya-Watson con Aplicación a Ciruqía Refractiva.
- 24 Simposio Internacional de Estadística 2014. Ponencia titulada: Algoritmos de Agrupación en Diseño de Experimentos. Una Propuesta No Paramétrica.
- Mejor puntaje de su carrera a nivel nacional en el examen Saber Pro en su promoción, 2013.
- Beca completa Universidad Nacional de Colombia por mejor puntaje de ingreso, 2009.
- Mejor puntaje en el examen del ICFES en su promoción y Mención Honorífica por desarrollo artístico, 2002.

Experiencia laboral

Ministerio de las Tecnologías de la Información y las Comunicaciones

Dirección del equipo de Ciencia de Datos. Puesta en marcha del procedimiento de analítica. Propuesta, ejecución, evaluación y retroalimentación de proyectos de Ciencia de Datos para el análisis de la información contenida en los sistemas de la entidad que incorporen el uso de herramientas de analítica de grandes volúmenes de información (Big Data), en cumplimiento de todo lo relacionado con las obligaciones legales, contractuales y regulatorias de las empresas prestadoras de servicios móvil, no móvil, televisión, radiodifusión sonora y postal.

- Rol: Jefe de Ciencia de Datos
- Jefe inmediato: Nicolás Almeyda
- Contacto: nalmeyda@mintic.gov.co
- Agosto 2020 Diciembre 2021.

Universidad Externado de Colombia

Asesoría estadística en investigación Diseño metodológico, recolección de la información, estimación de parámetros, tamaños de muestra, diseño de formularios, desarrollo de encuestas, desarrollo de plataformas web, diseños muestrales y análisis cuantitativos, entre otras, para los estudios:

- Índice de Institucionalización del Soborno en Latino América y el Caribe. Publicado en el libro Estado de las prácticas empresariales contra el soborno: primer estudio latimoamericano.
- Estudio Nacional de Transparencia 2018. Informe publicado por Transparencia por Colombia.
- Soborno Corporativo como Institución. Publicado en el libro Corrupción en Colombia.

• Estudio Nacional de Transparencia 2016. Informe publicado por Transparencia por Colombia.

Adicionalmente intervenciones breves y colaboraciones para algunas tesis de maestría y artículos de investigación.

• Rol: Docente

• Jefe inmediato: Gustavo Yepes

• Contacto: gustavo.yepes@uexternado.edu.co

• Abril 2016 - Actualmente.

ARL Colmena

Asesoría estadística en salud y seguridad en el trabajo para Sanitas Internacional. Implementación de sistemas de información, diseño de bases de datos, recolección y análisis de datos de casos médico laborales y medición de indicadores de impacto en salud ocupacional. Asesoría a 3 Sistemas de Vigilancia Epidemiológica: Psicosocial, Ergonómico y Riesgo Biológico y construcción de algoritmos de identificación de ausentismo frecuente.

• Rol: Asesor de Prevención por Proyecto

• Jefe inmediato: Mario Garzón

• Contacto: mfgarzon@colsanitas.com

• Febrero 2014 – Febrero 2015

Optiláser S.A.

Asesoría estadística en investigación. Asesoría en toma de datos y aplicación de métodos estadísticos en investigación. Responsable de diseños metodológicos y resultados cuantitativos en salud visual.

• Rol: Asesor estadístico en investigación científica.

• Jefe inmediato: María Victoria Báez

• Contacto: vicky.baez@optilaser.com.co

• Junio 2011- Enero 2013

Referencias y soportes

Las referencias laborales y personales, como los soportes serán remitidos a solicitud de las partes interesadas.